臺灣高等法院刑事裁定
110年度抗字第1577號
抗  告  人  臺灣桃園地方檢察署檢察官
具  保  人  謝麗芬

受  刑  人
即  被  告  華明雄



上列抗告人因沒入保證金案件，不服臺灣桃園地方法院中華民國
110年8月31日裁定（110年度聲字第2501號），提起抗告，本院
裁定如下：
    主  文
原裁定撤銷，發回臺灣桃園地方法院。
    理  由
一、原裁定意旨略以：受刑人即被告華明雄因犯槍砲彈藥刀械管
    制條例案件，經原審於民國98年5月12日指定保證金新臺幣
    （下同）20萬元（原審98年度訴字第547號），並由其配偶
    即具保人謝麗芳繳納現金後，已將受刑人釋放；嗣受刑人所
    犯上開案件，業經最高法院108年度台上字第2029號上訴駁
    回、本院105年度重上更三字第27號判決判處有期徒刑5年6
    月確定，有原審98年5月12日國庫存款收款書（收據號碼：
    刑保I 字第152號）影本、本院被告前案紀錄表各1份在卷足
    憑，此部分事實固堪認定。惟查，本案執行檢察官囑託臺灣
    宜蘭地方檢察署（下稱宜蘭地檢署）代為執行，經該署檢察
    官核發執行傳票傳喚被告到案執行，該執行傳票於110年2月
    間固有送達被告，有該署送達證書影本2紙在卷可佐，然卷
    內並無該次傳票內容之證據資料，亦無傳喚日期到庭情形之
    相關執行筆錄，且亦未見有通知具保人於該次督促被告到庭
    之事證，難認已合於沒收保證金之要件。至本案執行檢察官
    嗣雖於110年7月間有再次傳喚並將執行傳票送達於具保人，
    固有臺灣桃園地方檢察署（下稱桃園地檢署）送達證書影本
    2紙在卷可佐，然未見卷內有將該次傳票送達被告之事證，
    是亦難認已合於沒收保證金之要件。是本件聲請人聲請沒收
    上開保證金，難認於法有據，應予駁回等語。
二、抗告意旨略以：受刑人所犯前開案件移送執行時，已依法向
    受刑人之住居所傳喚，向其住所拘提而未獲，有宜蘭地檢署
    110年4月14日函暨所附執行傳票及送達證書、檢察官拘票及
    拘提未獲被告報告書在卷可查，又受刑人未因案在監執行或
    在押，復於110年4月30日經桃園地檢署發布通緝等節，有完
    整矯正簡表、通緝簡表在卷可憑，堪認受刑人業已逃匿，是
    受刑人既無於前開傳喚日期到庭，因而卷內並無執行筆錄顯
    屬必然，此與沒收保證金之要件無涉；又桃園地檢署於110
    年7月間將上開執行傳票合法送達予具保人，且記載具保人
    應督促受刑人到案及其法律效果，而具保人仍未遵期偕同受
    刑人至桃園地檢署執行，此亦有送達執行傳票與具保人之送
    達證書在卷可稽，要難逕以桃園地檢署未同時傳喚業經通緝
    之受刑人，而認上開送達有疏漏，是本件執行傳票既已依法
    送達，而具保人與受刑人均未遵期到庭，即得認具保之受刑
    人逃匿，得依刑事訴訟法第118條第1項及第119條之1第2項
    ，沒入保證金及利息，原裁定有所違誤，請將原裁定撤銷，
    更為適法裁定等語。
三、按具保之被告逃匿者，應命具保人繳納指定之保證金額，並
    沒入之；不繳納者，強制執行；保證金已繳納者，沒入之；
    依第118條規定沒入保證金時，實收利息併沒入之；又前開
    沒入保證金，以法院之裁定行之，刑事訴訟法第118條第1項
    、第119條之1第2項、第121條第1項定有明文。
四、經查：
　㈠受刑人因違反槍砲彈藥刀械管制條例案件，經原審准予20萬
    元交保，經具保人出具現金20萬元之保證金後，將受刑人釋
    放；受刑人嗣因上開案件，經本院105年度重上更三字第27
    號判決判處有期徒刑5年6月，再經最高法院108年度台上字
    第2029號駁回上訴確定等情，有原審98年5月12日國庫存款
    收款書（收據號碼：刑保I字第152號）影本、本院被告前案
    紀錄表各1份在卷足憑。嗣本案執行檢察官囑託宜蘭地檢署
    代為執行，經宜蘭地檢署檢察官核發執行傳票傳喚被告到案
    執行，該執行傳票分別於110年2月4日送達新北市○○區○○街0
    0號受刑人居所，因未獲會晤本人，由同居人即受刑人之妻
    謝麗芬收受執行傳票；於110年2月8日送達宜蘭縣○○鄉○○路0
    00號受刑人之住所，惟因未獲會晤本人亦無受領文書之同居
    人或受僱人，已將該送達文書寄存於宜蘭縣政府警察局三星
    分局三星派出所，並作送達通知書兩份，一份黏貼於受送達
    人住居所門首，另一份置於該送達處所信箱或其他適當位置
    ，以為送達，有宜蘭地檢署送達證書影本二紙在卷可佐，惟
    受刑人並未到案執行，宜蘭地檢署檢察官乃於110年3月15日
    核發拘票，命警員至宜蘭縣○○鄉○○路000號拘提受刑人，然
    仍無法拘提到案，經桃園地檢署於110年4月30日發布通緝在
    案等情，有宜蘭地檢署拘票及警員拘提未獲報告書、桃園地
    檢署110年桃檢俊執丙緝字第1767號通緝書、本院被告前案
    紀錄表附卷可佐。嗣本案執行檢察官分別於110年7月8日、
    同年月19日送達執行傳票（應到日期分別為同年月19日上午
    11時00分、同年月30日上午11時00分）至新北市○○區○○街00
    號具保人之住居所，分別由具保人本人、同居人即具保人之
    子收受，該桃園地檢署送達證書並均註記請其偕同受刑人到
    案執行，無正當理由不到庭，沒入保證金，有桃園地檢署送
    達證書影本2份在卷可佐，然於該應到之日具保人仍未偕同
    受刑人到案執行。是受刑人顯已逃逸，堪以認定。而本件受
    刑人既已逃匿而於110年4月30日經桃園地檢署發布通緝在案
    ，自無庸於受刑人經通緝後，復贅予傳喚其到案執行，且因
    受刑人有遭通緝而未到案之情形，是執行卷內自無地檢署傳
    喚日期到庭情形之相關執行筆錄，然原審認本件欠缺上開傳
    喚、執行筆錄之證據資料，恐有誤認。
　㈡本案業已合法傳喚、拘提受刑人而不獲，具保人經通知亦未
    偕同受刑人到庭或陳明其所在，且受刑人目前並未在監在押
    ，亦有本院被告前案紀錄表在卷可考，是檢察官以受刑人逃
    匿，依前揭規定聲請沒入具保人所繳納之保證金20萬元及利
    息，是否於法無據？仍有再予斟酌之餘地。又卷內雖無執行
    傳票之證據資料，然此尚非不得由原審依職權予以調查。惟
    原裁定逕認本件檢察官聲請不合沒入保證金之要件，而駁回
    聲請，稍嫌速斷。抗告意旨執此指摘原裁定不當，非無理由
    ，應由本院將原裁定撤銷，發回原審法院另為適法處理。
據上論斷，應依刑事訴訟法第413條前段，裁定如主文。
中　　華　　民　　國　　110 　年　　10　　月　　25　　日
                  刑事第十九庭  審判長法　官  曾淑華
                                      法　官  李殷君
                                      法　官  陳文貴
以上正本證明與原本無異。
如不服本裁定，應於收受送達後五日內向本院提出抗告狀。
                                      書記官  俞妙樺
中　　華　　民　　國　　110 　年　　10　　月　　25　　日